臺灣臺中地方法院刑事判決　　　　　　　　　　　九十一年度中交簡上字第一六號
　　上　訴　人　臺灣臺中地方法院檢察署檢察官
　　被　　　告　甲○○
　　選任辯護人　張繼準律師
　　　　　　　　江文玉律師
右上訴人因被告過失傷害案件，不服臺灣臺中地方法院臺中簡易庭九十年度中交簡字
第一五一一號中華民國九十年十一月九日第一審簡易判決（聲請案號：臺灣臺中地方
法院檢察署九十年度偵字第一○三○九號），提起上訴，本院管轄第二審之合議庭判
決如左：
    主  文
原判決撤銷。
甲○○因過失傷害人，處拘役貳拾日，如易科罰金，以參佰元折算壹日。
    事  實
一、甲○○於民國九十年四月十七日（起訴書誤載為四月七日）十九時三十分許，駕
    駛車號ＭＦ─七七九七號自用小客車，沿臺中市南屯區○○○路，由北往南方向
    行駛，途經工學六路與高工路之交岔口，原應注意車輛行駛至無號誌之交岔路口
    時，支線道車應暫停讓幹線道車先行。而依當時情形，又無不能注意之情事，竟
    疏於注意，未暫停讓幹線道之直行車先行，即貿然左轉駛入上開交岔路口欲往五
    權南路方向行駛，適丙○○騎乘車號ＦＲ七─○八七號重型機車，沿臺中市○區
    ○○路，由西往東方向行駛至上開交岔路口，亦疏未遵守在市區道路，時速不得
    超過四十公里，行經無號誌之交岔路口，應減速慢行之規定，遂於發現甲○○貿
    然左轉之情形時，煞車不及，自後撞及甲○○（起訴書誤載為陳倍賢）所駕駛上
    揭車輛後保險桿車牌處，致人車倒地，受有左側遠端橈骨及尺骨骨折等傷害。嗣
    經丙○○之父乙○○以電話報警，甲○○留待現場，在警員到場處理，尚未知是
    何人肇事之前，當場向警員自首而接受審判。
二、案經丙○○訴由臺中市警察局第三分局報請臺灣臺中地方法院檢察署檢察官偵查
    起訴。
    理  由
一、訊據被告甲○○固坦承於前揭時地駕車與告訴人丙○○發生車禍之事實，惟矢口
    否認有何過失，辯稱：伊當時之時速約十至二十公里而已，前面有一臺車暫停又
    起步，故伊亦暫停見左右無來車，始行左轉，並未見到告訴人之機車，被告左轉
    完成後告訴人之機車始突然碰到被告之車尾部，足見當時之情況應係被告行至交
    岔路口中心處，開始轉彎時，告訴人之機車在距路口五、六十公尺遠處，尚未進
    入路口，告訴人未減速慢行讓先至交岔路口中心之轉彎車先行，仍高速行駛，嗣
    見被告之自用小客車在前，煞車不及，失控摔倒，本件應係告訴人之過失所致，
    被告並無過失云云。惟查：
（一）右揭犯罪事實除經告訴人丙○○指訴歷歷外，復有警製交通事故調查報告表、
      車損照片及告訴人診斷證明書在卷可憑。
（二）按車輛行駛至無號誌之交岔路口時，支線道路車應暫停讓幹線道車先行，如未
      劃分幹、支線或同為幹線道或支線道者，轉彎車應暫停讓直行車先行，道路交
      通安全規則第一百零二條第一項第二款定有明文。查本件車禍地點為無號誌之
      交岔路口，而高工路為幹道，工學六路為支線道等情，業經證人即處理本件車
      禍之警員楊松鶴於偵查中證述甚詳（九十年度偵字第一○三○九號卷第十八頁
      背面），則依上開規定，被告行駛支線道應暫停讓行駛幹道之告訴人先行。而
      依當時狀況：天氣陰，未下雨，有暮光，路面乾燥、無缺陷及無障礙物，視距
      良好，有上開道路交通事故調查報告表附卷可考。而告訴人係騎乘機車沿高工
      路直行，若被告確實已暫停注意左右來車，則應能發現告訴人之機車正往路口
      接近之情，何以竟未見到告訴人之機車？足見被告所辯，自相矛盾，其辯稱曾
      暫停注意左右來車云云，應係事後卸責之語，不足採信。
（三）本件經檢察官囑託臺灣省臺中市區車輛行車事故鑑定委員會及臺灣省車輛事故
      覆議鑑定委員會鑑定結果，以警製道路交通事故調查報告表及現場圖所示、兩
      車受損情形之照片、兩造警訊筆錄綜合研判，亦均認為甲○○駕駛自用小客車
      ，行經無號誌交岔路口，支線道左轉車未暫停讓幹線道直行車先行，與丙○○
      駕駛重機車行經無號誌交岔路口未減速而超速行駛，致遇狀況而煞車失控摔倒
      ，同為肇事原因，有該二次之鑑定報告書附於九十年度偵字第一○三○九號卷
      第二十六至二十九頁可稽。
（四）被告於前開時地駕駛自用小客車，本應注意遵守上開規定，且依其狀況，又無
      不能注意之情形，詎其能注意，竟疏未注意，因而致告訴人受有如事實欄所載
      傷害，足見被告確有過失，且其過失行為與告訴人受傷間具有相當因果關係。
      事證明確，其過失傷害之犯行堪以認定。
二、核被告甲○○所為，係犯刑法第二百八十四條第一項前段之過失傷害罪。被告肇
    事後，雖係告訴人之父乙○○以電話報警，惟警員到達現場前，尚未知悉是何人
    肇事，被告甲○○於警員到場處理後，即主動向警員表示其為發生車禍之自用小
    客車駕駛人，並接受裁判等情，業經證人即到場處理之警員王偉勳在庭證述明確
    （本院九十一年七月五日訊問筆錄第三頁），則被告所為應合於刑法第六十二條
    前段自首之規定，應依刑法第六十二條前段之規定，減輕其刑。原審予以論罪科
    刑，固非無見，然告訴人所受傷害，為左側遠端橈骨及尺骨骨折，傷勢非輕，非
    短期得以痊癒，事後又未能與告訴人達成和解，原審僅判處拘役十五日，顯屬過
    輕，檢察官上訴意旨，指摘原審判決量刑過輕，為有理由，又原審未審酌被告自
    首之事由，亦有未洽，應予撤銷改判。爰審酌被告之過失行為，造成告訴人受有
    骨折之傷害，危害非小，事後未能與告訴人達成和解，然而告訴人於無號誌交岔
    路口未減速而超速行駛，亦有過失，不能全部歸責於被告，又被告查無任何刑事
    前科，品行良好，本次犯行係出於一時疏忽所致，且有自首之情況應減輕其刑等
    一切情狀，量處如主文所示之刑，並諭知易科罰金之折算標準。
據上論斷，應依刑事訴訟法第四百五十五條之一第三項、第三百六十九條第一項前段
、第三百六十四條、第二百九十九條第一項前段，刑法第二百八十四條第一項前段、
第六十二條前段、第四十一條第一項前段，罰金罰鍰提高標準條例第一條前段、第二
條，判決如主文。
中      華      民      國    九十一    年      九      月      十      日
                                臺灣臺中地方法院刑事第七庭
                                  審判長法  官  夏一峰
                                        法  官  簡源希
                                        法  官  林念祖
右正本證明與原本無異。
本件不得上訴。
                                        書記官
中      華      民      國    九十一    年      九      月      十      日
附錄本案論罪科刑法條全文
刑法第二百八十四條第一項：
  因過失傷害人者，處六月以下有期徒刑、拘役或五百元以下罰金，致重傷者，處一
  年以下有期徒刑、拘役或五百元以下罰金。
